臺灣宜蘭地方法院刑事判決　　　　　　　 96年度簡上字第6號
上　訴　人
即　被　告　丙○○
上列上訴人即被告因公共危險案件，不服本院羅東簡易庭於中華
民國95年12月12日所為95年度羅簡字第249號第一審簡易判決（
聲請簡易判決處刑案號：臺灣宜蘭地方法院檢察署95年度偵字第
421號），提起上訴，本院管轄之第二審合議庭判決如下：
    主  文
上訴駁回。
    事  實
一、丙○○係宜蘭縣五結鄉○○路○段87號房屋之承租戶，與其
    子女居住於上開房屋，並經營清粥小菜為業。民國94年11月
    26日晚上，丙○○在上開租屋處，使用廚房瓦斯爐炒菜煮粥
    時，明知瓦斯爐火使用不慎有釀成火災之危險，而依當時情
    形又無不能注意之情事，竟疏於注意，於炒完菜後未將瓦斯
    爐之火源全部關閉，即擅自離開廚房，使瓦斯爐火仍繼續燃
    燒，造成周遭溫度持續升高而失火，火勢隨即延燒至廚房其
    他物品及整間房屋，致其上開租屋處內部物品、屋頂鐵皮上
    方、屋頂鐵皮上方靠西側、內部靠東側上方物品、內部東側
    靠西南側附近木質裝潢靠上方、內部東側靠北側木質裝潢上
    方、內部中央靠北側臥房北側木質裝潢上方、內部北側靠西
    側磚牆、內部西北側廚房靠東北側下方木櫃、內部西南側浴
    廁附近靠上方物品、內部西南側浴廁靠西北側上方牆面、西
    側牆面外觀南側、西側出入口金屬門板內側、西北側廚房北
    側料理台上砧板上方、西北側廚房北側料理台下方木板靠西
    側、西北側廚房南側上方抽油煙機上方靠東側、西北側廚房
    南側上方抽油煙機上方靠西側、西北側廚房南側上方抽油煙
    機下方靠西側表面、西北側廚房南側上方抽油煙機下方靠東
    側表面、西北側廚房南側下方靠東側瓦斯爐口上湯鍋上方、
    西北側廚房南側下方靠中央及西側瓦斯爐口南側附近牆面、
    西北側廚房南側下方靠西側瓦斯爐口、西北側廚房南側下方
    靠中央瓦斯爐口外圈、西北側廚房南側下方靠中央瓦斯爐口
    開關等處，皆有受燒、熱熔、碳化等現象，致使上開房屋主
    要構成部分已燒燬而喪失效用，無法繼續供人居住使用。而
    上開火勢所生之煙流、熱流並往四周延竄，導致現供乙○○
    居住使用之宜蘭縣五結鄉○○路○段89號住宅之內部東側靠
    上方附近受煙燻黑、西側靠上方附近壓克力天花板受熱變形
    坍塌，冷氣燒燬、部分屋頂鐵皮燒燬，致使上開房屋主要構
    成部分燒燬而喪失效用，無法繼續供人居住使用。另亦造成
    宜蘭縣五結鄉○○路○段85號住宅之內部上方及西北側小窗
    戶附近有煙燻現象，惟該建築物本身尚未達燒燬之程度。
二、案經宜蘭縣警察局羅東分局報請臺灣宜蘭地方法院檢察署檢
    察官偵查聲請以簡易判決處刑。
    理  由
一、訊據上訴人即被告丙○○固坦承「伊向甲○○承租宜蘭縣五
    結鄉○○路○段87號房屋，與兒子、女兒居住於該房屋，同
    時在該房屋經營清粥小菜生意。94年11月26日晚上，伊於上
    開房屋後方之廚房炒菜煮粥後，留下瓦斯爐母火即離開廚房
    ，與兒子、女兒在房屋前方看電視，當日晚上7時20分許，
    伊與發現廚房處已失火燃燒，火勢除將五結鄉○○路○段87
    號房屋全部燒燬而無法繼續使用外，亦延燒及乙○○所居住
    使用之五結鄉○○路○段89號房屋，導致該房屋之部分屋頂
    鐵皮被燒燬、天花板掉下來，已無繼續居住使用。另亦造成
    五結鄉○○路○段85號房屋部分位置遭燻黑。」等事實（見
    本院二審卷第25、27、41至43頁），惟矢口否認有何失火燒
    燬現供人使用住宅之犯行，辯稱「94年11月26日晚上，我在
    五結鄉○○路○段87號的廚房使用瓦斯爐炒菜煮粥，炒完菜
    後，其中一口瓦斯爐我是有留母火未關，但是母火很小，瓦
    斯爐上面還有鍋子裝著八分滿的水，不可能把水蒸發引起火
    災。當初進去廚房查看時，是看到天花板著火。我不知道這
    次的火災是什麼原因引起的，但是絕對不是我煮東西不小心
    引起的。」云云，惟查：
（一）被告丙○○向甲○○承租宜蘭縣五結鄉○○路○段87號房
      屋，與兒子、女兒居住於該房屋，同時在該房屋經營清粥
      小菜生意。94年11月26日晚上，被告與其兒子、女兒在該
      房屋內看電視，當日晚上7時20分許，被告發現廚房處已
      失火燃燒，火勢導致其上開租屋處內部物品、屋頂鐵皮上
      方、屋頂鐵皮上方靠西側、內部靠東側上方物品、內部東
      側靠西南側附近木質裝潢靠上方、內部東側靠北側木質裝
      潢上方、內部中央靠北側臥房北側木質裝潢上方、內部北
      側靠西側磚牆、內部西北側廚房靠東北側下方木櫃、內部
      西南側浴廁附近靠上方物品、內部西南側浴廁靠西北側上
      方牆面、西側牆面外觀南側、西側出入口金屬門板內側、
      西北側廚房北側料理台上砧板上方、西北側廚房北側料理
      台下方木板靠西側、西北側廚房南側上方抽油煙機上方靠
      東側、西北側廚房南側上方抽油煙機上方靠西側、西北側
      廚房南側上方抽油煙機下方靠西側表面、西北側廚房南側
      上方抽油煙機下方靠東側表面、西北側廚房南側下方靠東
      側瓦斯爐口上湯鍋上方、西北側廚房南側下方靠中央及西
      側瓦斯爐口南側附近牆面、西北側廚房南側下方靠西側瓦
      斯爐口、西北側廚房南側下方靠中央瓦斯爐口外圈、西北
      側廚房南側下方靠中央瓦斯爐口開關等處皆有受燒、熱熔
      、碳化等現象，而使宜蘭縣五結鄉○○路○段87號房屋全
      部燒燬，已無繼續居住使用。另火勢之煙流、熱流並往四
      周延竄，除導致現供乙○○居住使用之親河路1段89號房
      屋內部東側靠上方附近受煙燻黑、西側靠上方附近壓克力
      天花板受熱變形坍塌、冷氣燒燬、部分屋頂鐵皮燒燬，已
      無繼續使用居住外，亦造成宜蘭縣五結鄉○○路○段85號
      住宅之內部上方及西北側小窗戶附近有煙燻現象等事實，
      業據被告坦承不諱，核與證人甲○○於宜蘭縣政府消防局
      五結消防分隊接受詢問時及檢察官偵訊時，所證述「我將
      宜蘭縣五結鄉○○路○段87號房屋租予被告經營小吃店，
      該房屋已失火燒燬無法居住使用。」之情節（按被告、檢
      察官均同意採用證人於宜蘭縣政府消防局五結消防分隊接
      受詢問時之陳述為本案證據）、證人乙○○於宜蘭縣政府
      消防局五結消防分隊接受詢問時及檢察官偵訊時，所證述
      「被告所使用之宜蘭縣五結鄉○○路○段87號房屋失火，
      火勢延燒到我所居住使用之宜蘭縣五結鄉○○路○段89號
      房屋，導致天花板掉下來、冷氣機燒燬，已經無法居住使
      用。」之情節（按被告、檢察官均同意採用證人於宜蘭縣
      政府消防局五結消防分隊接受詢問時之陳述為本案證據）
      、證人即承辦本案之宜蘭縣政府消防局火災調查課隊員王
      維進於檢察官偵訊時亦結證「本件火災導致被告住處幾乎
      全毀，且延燒到隔壁85、89號，89號天花板因為熱流及煙
      流而變形掉落，冷氣機也因此而變形。85號只有燻黑而已
      。火流並沒有過去85、89號，只有熱流及煙流過去。」之
      情節，均相符合，並有宜蘭縣政府消防局火災原因調查報
      告書一件及火災現場相片一百張在卷可稽。因此，本件火
      災之起火戶係被告所承租居住使用之宜蘭縣五結鄉○○路
      ○ 段87號房屋無訛。
（二）關於本件火災之起火點，經宜蘭縣政府消防局勘查起火戶
      即宜蘭縣五結鄉○○路○段87號房屋（下稱B戶）後，認為
      ：
１、依據現場燃燒後狀況，即B戶內部物品有嚴重受燒現像，B戶
    屋頂鐵皮上方受燒變色，宜蘭縣五結鄉○○路○段89號房屋
    屋頂鐵皮大部分仍維持原有顏色，B戶屋頂鐵皮上方靠西側
    受燒呈現較深之褐色，B戶內部靠東側上方物品受燒有變形
    、碳化、燒失現象，B戶內部靠東側下方部分物品仍維持原
    有顏色，B戶內部靠東側冰箱內物品仍維持原有顏色，B戶內
    部東側靠西南側附近木質裝潢靠上方碳化、燒失，靠下方仍
    維持原有顏色，B戶內部東側靠西北側附近發現受燒之狗屍
    ，B戶內部東側靠西南側附近發現受燒之貓屍，B戶內部東側
    靠南側冰箱西側附近木質裝潢靠下方仍維持原有顏色，B戶
    內部東側靠北側木質裝潢靠上方受燒呈現東高西低之碳化、
    燒失痕跡，B戶內部中央靠北側臥房南側木質裝潢靠下側木
    條仍維持原有顏色，B戶內部中央靠北側臥房北側木質裝潢
    上方受燒呈現東高西低之燒失痕跡，B戶內部北側靠西側磚
    牆受燒表面碳粒子燒失呈現磚頭原色，B戶內部西北側廚房
    靠東北側下方木櫃受燒往西側倒塌。研判B戶為起火戶，其
    內部火流以從西北側廚房附近向東側延燒的可能性最大。
２、依據現場燃燒後狀況，即B戶內部西南側浴廁附近靠上方物
    品受燒變色、碳化，下方仍維持原有顏色，B戶內部西南側
    浴廁靠西北側上方牆面受燒呈現南高北低之變色痕跡。研判
    起火戶西側火流以從西北側廚房向西南側浴廁方向延燒的可
    能性較大。
３、依據現場燃燒後狀況，即B戶西側牆面外觀南側受燒呈現南
    高北低之變色痕跡，B戶西側外側地面瓦斯桶未受火、煙波
    及，B戶西側出入口金屬門板內側受燒呈現金屬原色，B戶西
    側出入口內部即為西北側廚房。研判起火戶西側外附近火流
    應從屋內側廚房附近經由西側出入口向屋外延燒。
４、依據現場燃燒後狀況，即B戶西北側廚房北側料理台上砧板
    上方受燒碳化，B戶西北側廚房北側料理台上砧板下方仍維
    持原有顏色，B戶西北側廚房北側料理台下方木板靠西側有
    燒失現象。研判起火戶西北側廚房北側料理台上方應受長時
    間或高溫火流燃燒。
５、依據現場燃燒後狀況，即B戶西北側廚房南側上方抽油煙機
    上方靠東側受燒呈現鐵銹顏色，B戶西北側廚房南側上方抽
    油煙機上方靠西側受燒呈現金屬原色，B戶西北側廚房南側
    上方抽油煙機下方靠西側表面留有受燒之油污，部分露出金
    屬原色，B戶西北側廚房南側上方抽油煙機下方靠東側表面
    上受燒呈現白色，B戶西北側廚房南側下方靠東側瓦斯爐口
    上湯鍋上方受燒呈現東高西低之燒失痕，B戶西北側廚房南
    側下方靠中央及西側瓦斯爐口南側附近牆面受燒變白，B戶
    西北側廚房南側下方靠中央瓦斯爐口上炒菜鍋中倒出塊狀物
    ，B戶西北側廚房南側下方靠西側瓦斯爐口受燒碳化，B戶西
    北側廚房南側下方靠東側瓦斯爐口外圈仍維持原有形狀，B
    戶西北側廚房南側下方靠中央瓦斯爐口外圈有燒失現象，B
    戶西北側廚房南側下方靠東側瓦斯爐口開關仍維持原有形狀
    ，B戶西北側廚房南側下方靠中央瓦斯爐口開關有熱熔現象
    ，B戶西北側廚房南側下方靠西側瓦斯爐口開關仍維持原有
    形狀。研判起火戶西北側廚房南側下方火流以從靠中央瓦斯
    爐口附近向其他地方延燒的可能性較大。
６、綜合以上所述，研判起火戶西北側廚房內南側下方靠中央瓦
    斯爐口附近為起火處的可能性最大。
    此有宜蘭縣政府消防局火災原因調查報告書在卷可稽，並有
    火災現場相片一百張附卷可資佐證。而上開調查報告關於起
    火處研判之結論，復與被告於94年11月26日在宜蘭縣政府消
    防局五結消防分隊接受訊問時所供述「我進入廚房時發現已
    起火，我關瓦斯，以水滅火，見廚具及瓦斯台面有火」之情
    節相符。故本件起火處係在宜蘭縣五結鄉○○路○段87號房
    屋之西北側廚房內南側下方靠中央瓦斯爐口附近之事實，已
    堪認定，被告事後翻異前詞辯稱「當初我進去廚房查看時，
    是看到天花板著火。」云云，要屬飾卸之詞，諉無足取。
（三）關於本件起火原因，經宜蘭縣政府消防局勘查起火戶即宜
      蘭縣五結鄉○○路○段87號房屋（下稱B戶）後，認為：
１、現場經勘查，依據起火戶火流從西側內部向其他地方延燒及
    B戶起火戶關係人丙○○所述，當時關係人在店口做生意，
    現場並未有人員異常侵入現象，研判外人侵入縱火的可能性
    似無。
２、現場經勘查，起火處所並非敬神祭祖場所，研判因敬神祭祖
    活動引起火災的可能性似無。
３、現場經勘查，起火處所附近未發現可疑之用電狀況及未發現
    可疑自燃性化學物品，研判因用電不慎或化學物品自燃引起
    火災的可能性較小。
４、根據B戶承租人丙○○筆錄談話所述，當時感覺電燈有閃爍
    而進入廚房查看，發現廚具及瓦斯台面有火，且現場表示剛
    炒完小菜、煮完粥，瓦斯爐母火並未關閉，研判本案以因炊
    事不慎引起火災的可能性較大。
５、宜蘭縣五結鄉○○路○段85、87、89號火災案，綜合現場勘
    查及關係人談話筆錄所述，本案以因炊事不慎引起火災的可
    能性較大。
    此有宜蘭縣政府消防局火災原因調查報告書在卷可稽。另證
    人王維進於檢察官偵訊時亦結證「本案火災調查報告是我到
    現場勘查後所製作，本件起火原因係炊事不慎引起火災，調
    查報告五（三）2的起火原因研判有筆誤，要刪掉炊事及炊
    事不慎等字句。因沒有其他可能性的火源存在，如電、煙蒂
    或其他放火等，所以研判是炊事不慎。」等情綦詳。而上開
    調查報告關於起火原因研判之結論及證人王維進之證詞，復
    均與被告所自白「94年11月26日晚上，伊於廚房炒菜煮粥後
    ，留下瓦斯爐母火即離開廚房，當日晚上7時20分許，伊進
    入廚房時發現已起火，伊關瓦斯，以水滅火，見廚具及瓦斯
    台面有火」之情節相符。因此，本件經火場鑑識人員勘查結
    果，既無證據顯示係遭人為縱火，或是因敬神祭祖不慎而引
    起火災，更無跡證顯示係因用電不慎或化學物品自燃而引起
    火災，且在起火處廚房、起火點廚房內南側下方靠中央瓦斯
    爐口附近僅有一火源（即被告使用後未全部關閉之爐火）之
    情形下，自堪認定本件起火原因確被告於廚房使用瓦斯爐火
    炒菜煮粥後，未將火源全部關閉所致。故被告所辯「我留下
    的母火很小，瓦斯爐上面還有鍋子裝著八分滿的水，不可能
    把水蒸發引起火災。我不知道這次的火災是什麼原因引起的
    ，但是絕對不是我煮東西不小心引起的。」云云，顯屬事後
    卸責諉過之詞，自不足採。
（四）按使用瓦斯爐火炊煮固為日常生活中允許之正當行為，然
      使用瓦斯爐火炊煮有一定之危險性，若操作使用不當，極
      易發生火災危險，亦為吾人之一般生活常識，故使用瓦斯
      爐火炊煮之人在客觀上即負有正常操作，並隨時注意避免
      因使用瓦斯爐火炊煮導致火災危險發生之義務。本件被告
      係在起火戶宜蘭縣五結鄉○○路○段87號經營清粥小菜生
      意，於廚房以瓦斯爐火炊煮食物為其平常之工作，其對於
      操作使用瓦斯爐火不當可能引起火災，當知之甚詳，而依
      本件事發當時之情形，被告又無不能注意之情事，迺其於
      廚房使用瓦斯爐火炊煮後，未將火源全部關閉，即擅自離
      開廚房，終造成廚房失火，而將五結鄉○○路○段87號房
      屋全部燒燬無法繼續使用居住，火勢之煙流、熱流並往四
      周延竄，導致五結鄉○○路○段89號房屋亦燒燬無法繼續
      使用居住、五結鄉○○路○段85號住宅遭受煙燻，被告就
      本件火災之發生確有過失甚明。
（五）綜上所述，本件事證已臻明確，被告之犯行堪予認定，應
      依法論科。
二、核被告之所為，係犯刑法第173條第2項之失火燒燬現供人使
    用之住宅罪。又被告之失火行為雖同時燒燬五結鄉○○路○
    段87號及89號住宅，惟刑法上公共危險罪，其所保護之法益
    ，重在公共安全，故其罪數應以行為之個數定之，以一失火
    行為所燒燬之對象縱然不同，但行為僅一個，應為整體的觀
    察，僅成立單純一罪（最高法院85年度台上字第2608號判決
    意旨參照）。原審依被告於之自白及其他現存之證據，認為
    被告犯行明確，於比較易科罰金之新舊法標準後，認為舊法
    之易科罰金標準有利於被告，而依刑法第2條第1項前段、第
    173條第2項、修正前刑法第41條第1項前段、罰金罰鍰提高
    標準條例第1條前段、修正前罰金罰鍰提高標準條例第2條，
    現行法規所定貨幣單位折算新臺幣條例第2條之規定，判處
    被告有期徒刑五月，如易科罰金，以銀元三百元（即新臺幣
    九百元）折算一日，其認事、用法及量刑均稱妥適，應予維
    持。被告飾詞否認犯行，提起上訴，自不足取。
三、上訴意旨雖另以「原審量刑過重」云云，指摘原判決不當，
    然刑之量定，係原審法院得依職權自由裁量之事項，苟已斟
    酌刑法第57條各款所列情狀而未逾越法定刑度，即不得遽指
    為違法。本件情形，原審業已敘明係於審酌「被告之素行、
    智識程度，因營業炊事不慎失火燒燬現供人使用之住宅，並
    延燒他屋，對於附近鄰人住家安全產生威脅，所生損害甚鉅
    ，本件雖係因過失肇事，但尚未與被害人達成和解等一切情
    狀」後，方酌情量處被告有期徒刑五月，如易科罰金，以銀
    元三百元（即新臺幣九百元）折算一日之刑，本院認為原審
    之量刑業已斟酌刑法第57條各款所列情狀，並未逾越法定刑
    度，且其量刑亦屬妥適，並無失之過重，被告既未提出任何
    積極證據指出原審之量刑有何失出之處，其僅憑己意對原審
    量刑職權之合法行使任意指摘，自難認為有理由。
四、綜上所述，被告提起上訴，否認犯行，並指摘原審判決量刑
    過重，請求從輕改判云云，均為無理由，應予駁回。
據上論斷，應依刑事訴訟法第455條之1第1項、第3項、第368條
，判決如主文。
本案經檢察官吳志成到庭執行職務。
中　　華　　民　　國　　96　　年　　5　　月　　30 　　日
                  刑事第三庭審判長法  官  林惠玲
                                  法  官  鄧晴馨
                                  法  官  劉家祥
以上正本證明與原本無異。
本件不得上訴。
                                  書記官  邱淑秋
中　　華　　民　　國　　96　　年　　5 　　月　　31　　日
附錄本案論罪科刑法條全文：
刑法第173條第1項、第2項。
放火燒燬現供人使用之住宅或現有人所在之建築物、礦坑、火車
、電車或其他供水、陸、空公眾運輸之舟、車、航空機者，處無
期徒刑或7 年以上有期徒刑。
失火燒燬前項之物者，處 1 年以下有期徒刑、拘役或 5 百元以
下罰金。
